行　政　法　院　判　決　　　　　　　　　　　　　八十八年度判字第三五二八號
　　原　　　告　甲○○
　　訴訟代理人　乙○○
　　被　　　告　內政部警政署入出境管理局
右當事人間因臺灣地區與大陸地區人民關係條例事件，原告不服行政院中華民國八十
七年十一月十一日台八十七訴字第五五七三三號再訴願決定，提起行政訴訟，本院判
決如左︰
　　主  文
原告之訴駁回。
　　事  實
緣原告於民國八十七年四月三日申請其大陸配偶李靜媛來台居留，經被告於八十七年
四月九日以境居彤字第一六三五○號書函復以：原告與李靜媛於八十七年三月二日
結婚，尚不符台灣地區人民之大陸配偶須結婚已滿二年或已生產子女者，始得申請來
台居留之規定。予以否准。原告不服，提起訴願、再訴願，均遭決定駁回，遂提起行
政訴訟，茲摘兩造訴辯意旨於次：
原告起訴意旨及補充理由略謂︰一、原告於八十七年三月二日與大陸人士李靜媛結婚
，此經財團法人海峽交流基金會（下簡稱海基會）認證並辦妥戶籍登記手續，嗣原告
向被告申請准許大陸配偶李靜媛即日來台居留事宜，惟被告以八十七年四月九日境
居彤字第一六三五○號函，否准所請，原告即循序向內政部及行政院提起訴願、再訴
願，惟悉遭駁回，其所持理由為：大陸地區人民為台灣地區人民之直系血親及配偶，
年齡在七十歲以上、十二歲以下者，得申請在台灣地區定居；大陸地區大民為台灣地
區人民之配偶，結婚已滿二年或已生產子女者，得申請在台灣地區居留；每年申請在
台居留之類別及數額，得予限制，其類別及數額，由行政院函請立法院同意後公告之
。並謂此為台灣地區與大陸地區人民關係條例第十六條第一項第一款、第十七條第一
項第一款及第三項分別定有明文者，是而將原處分及原決定均予以維持，就此原告甚
感不服。蓋原告與大陸人士李靜媛係循合法程序結婚，並經海基會認證，且辦妥戶籍
登記相關手續，即應准許原告之大陸配偶即日來台居留，若依被告處分書所言，縱使
符合前述條款要件，亦並非立即可來台居留，仍受每年數額上之限制（即上開條例第
十七條第三項規定），如再按申請先後次序，依序審核列冊編配，原告不知要等到何
年家人才可團聚，甚者在來台居留之前，大陸配偶往返奔波於海峽兩岸之間，徒增無
謂之花費及飽受奔波之苦，此已然嚴重影響家庭生活。二、被告於八十七年十二月十
七日之答辯狀謂：被告係「依法令規定，就其所陳情形，函復原告須於符合規定，始
得提出申請來台居留，並非就其提出之申請案，所為不予許可之處分，並無違法或不
當情事」云云，此實係對行政處分之定義有所誤解。三、原告申請大陸配偶來台居留
，係以申請函為之者，而內中亦明白請求被告准許大陸配偶即日來台居留，而被告於
八十七年四月九日，以境居彤字第一六三五○號函，內中明白表述申請來台居留者
，「每年有數額限制，為維護其他申請人權益及公平性，均須按申請先後次序，依序
審核列冊編配，礙難許可提前來台居留」云云；此已然否准原告之請求，即係不予許
可之處分；況且司法院大法官議決釋字第四二三號解釋，亦表示若行政機關以通知書
名義製作，直接影響人民權利義務關係，即係行政處分，是而被告答辯狀所述函復原
告公函，非行政處分者，已然就行政處分之定義似有所誤解。四、請撤銷原處分及一
再訴願決定等語。
被告答辯意旨略謂︰一、按「台灣地區與大陸地區人民關係條例」第十六條第一項第
一款規定：大陸地區人民為台灣地區人民之直系血親及配偶，年齡在七十歲以上、十
二歲以下者，得申請在台灣地區定居；同條例第十七條第一條第一項第一款規定：大
陸地區人民為台灣地區人民之配偶，結婚已滿二年或已生產子女者，得申請在台灣地
區居留。惟李女士係民國四十九年十二月六日生，未滿七十歲，不合申請來台定居之
規定；原告與李女士係於八十七年三月二日結婚，且未生產子女，亦不合申請來台居
留之規定。二、據上所述，被告係依據法令規定，就其所陳情形，函復原告須於符合
規定，始得提出申請來台居留，並非就其提出之申請案（尚未符申請條件，無申請案
），所為不予許可之處分，並無違法或不當情事，且訴經內政部及行政院之訴願及再
訴願決定，均予以駁回。請依法駁回其訴訟，以維法制等語。
　　理  由
按大陸地區人民為台灣地區人民之直系血親及配偶，年齡在七十歲以上、十二歲以下
者，得申請在台灣地區定居；大陸地區人民為台灣地區人民之配偶，結婚已滿二年或
已生產子女者，得申請在台灣地區居留，為台灣地區與大陸地區人民關係條例第十六
條第一項第一款及第十七條第一項第一款定有明文。本件原告於八十七年四月三日申
請其大陸配偶李靜媛來台居留，經被告於八十七年四月九日以境居彤字第一六三五
○號書函復以：原告與李靜媛於八十七年三月二日結婚，尚不符台灣地區人民之大陸
配偶須結婚已滿二年或已生產子女者，始得申請來台居留之規定，予以否准。原告不
服，循序提起行政訴訟，主張：其與大陸女士李靜媛結婚，業經財團法人海峽交流基
金會認證並辦妥戶籍登記相關手續，即應准許其配偶來台居留，以免影響原告家庭生
活云云。然按台灣地區與大陸地區人民關係條例第一條開宗明義規定：「國家統一前
，為確保台灣地區安全與民眾福祉，規範台灣地區與大陸地區人民之往來，並處理衍
生之法律事件，特制定本條例．．．。」上開條例係經立法院制定經總統於八十一年
七月三十一日公布後施行，乃為確保台灣地區安全與民眾全體福祉所制定之法律，原
告既自認於八十七年三月二日始與大陸女士李靜媛結婚，則其結婚自未滿二年且未生
產子女，縱其家庭生活不便，揆諸首揭法律規定及說明，被告否准其申請配偶來台居
留，洵無違誤，一再訴願決定遞予維持，俱無不合，原告起訴意旨難謂為有理由，應
予駁回。至被告雖答辯原處分非行政處分云云，經查：一再訴願決定均已認為係行政
處分而俱從實體上審理予以決定駁回，被告仍執陳詞一再抗辯，均不足採。併此明
。
據上論結，本件原告之訴為無理由，爰依行政訴訟法第二十六條後段，判決如主文。
中    華    民    國     八十八      年      九      月     二十三      日
                    行 政 法 院 第 六 庭
                                審 判 長 評  事      鍾  曜  唐
                                         評  事      徐  樹  海
                                         評  事      高  啟  燦
                                         評  事      林  家  惠
                                         評  事      劉  鑫  楨
右  正  本  證  明  與  原  本  無  異
                                         法院書記官  陳  佩  玲
中    華    民    國     八十八      年      九      月     二十七      日
